【裁判字號】    88,上易,3087
【裁判日期】    890118
【裁判案由】    贓物
【裁判全文】
臺灣高等法院臺中分院刑事判決              民國八十八年度上易字第三○八七號
    上  訴  人  台灣台中地方法院檢察署檢察官
    被      告  甲○○
                丁○○
右上訴人因被告贓物案件，不服台灣台中地方法院八十八年度易字第一七二四號，中
華民國八十八年十月廿二日第一審判決（起訴案號：台灣台中地方法院檢察署八十七
年度偵字第二四五七九號、八十八年度偵緝字第六三號），提起上訴，本院判決如左
：
    主      文
上訴駁回。
    事實及理由
一、本案經本院審理結果，認第一審判決被告甲○○、丁○○無罪，並無不當，應予
    維持，並引用第一審判決書記載之理由（如附件）。
二、檢察官上訴意旨謂被告甲○○、丁○○均知悉懸掛ＹＴ─一七七九號車牌之自用
    小客車係贓車而仍收受，自應負收受贓物之罪責云云，惟查被告甲○○供稱上開
    小客車係向丙○○所借用，而借用時車內已放置有行照等語，即查獲該贓車之警
    員林岳鵬於原審審理時亦證實車上放有行照一枚無誤，則被告甲○○因所借車輛
    有行車執照，而不知為贓車，衡情尚可採信。又被告丁○○係將自己所有之三菱
    紅色跑車與甲○○交換車輛駕駛，甲○○交予之小客車既有行車執照，即難認被
    告丁○○有何收受贓物之犯行，原審以被告等犯罪不能證明，而均予無罪之諭知
    ，並無不合，上訴為無理由，應予駁回。
三、據上論斷，應依刑事訴訟法第三百七十三條、第三百六十八條，判決如主文。
本案經檢察官蔡秀男到庭執行職務。
中      華      民      國     八十九     年      一      月   十九     日
                                   臺灣高等法院臺中分院刑事第十一庭
                                           審判長法  官  羅  禮  政
                                                 法  官  曾  謀  貴
                                                 法  官  陳  欣  安
右正本證明與原本無異。
不得上訴。
                                                 書記官  陳  秀  真
中 華      民      國     八十九     年      一      月    二十    日
                                                                        Ｄ
台灣台中地方法院刑事判決                        八十八年度易字第一七二四號
    公  訴  人  台灣台中地方法院檢察署檢察官
    被      告  甲○○  男三十九歲（民國○○○年○月○日生）
                        住台中縣太平市○○里○○路一五號
                        （現因另案在台灣台中戒治所強制戒治中）
                        身分證統一編號：Ｌ一二一八七一七三號
    選任辯護人  溫文昌律師
    被      告  丁○○  男四十歲（民國○○○年○○月○○○日生）
                        住台中市南屯區中和里中和巷七號
                        （現因另案在台灣台中戒治所強制戒治中）
                        身分證統一編號：Ｂ一二八九五五二五號
右列被告等因贓物案件，經檢察官提起公訴（八十七年度偵字第二四五七九號、八十
八年度偵緝字第六三號），本院判決如左：
    主  文
甲○○、丁○○均無罪。
    理  由
一、公訴意旨略以：被告甲○○明知其於民國八十七年八月間，在台中縣太平市○○
    里○○路十五號向丙○○借得之懸掛ＹＴ─１７７９號車牌之原車牌號碼Ｒ５─
    ６６５８號自用小客車係贓物（該車係郭維鋼所有，於八十七年六月七日在台中
    市○○路失竊），竟仍收受使用。同年十月間甲○○復將該車交予同為知情之被
    告丁○○收受使用。嗣於八十七年十一月六日二十二時三十分許，丁○○將該車
    駛還甲○○後，因丁○○另案通緝，而其於上開贓車上置有來路不明之玉器等物
    ，經託甲○○前往拿取時，為警在台中縣太平市○○里○○路十七號，鄰近甲○○住處外查獲，並扣得該贓車，因認被告二人涉犯刑法第三百四十九條第一項之
    收受贓物罪嫌云云。
二、按犯罪事實應依證據認定之，無證據不得推定其犯罪事實；不能證明被告犯罪或
    其行為不罰者，應諭知無罪之判決，刑事訴訟法第一百五十四條、第三百零一條
    第一項分別定有明文。本件公訴人認被告甲○○、丁○○二人涉犯刑法第三百四
    十九條第一項之贓物罪嫌，無非以證人丙○○於偵查中到庭先稱不認識被告甲○○，亦未開過前述贓車，嗣經命二人對質，又改稱該車係向乙○○借得，而被告
    甲○○亦附和稱係乙○○、丙○○及綽號「九百」之人開來；另證人乙○○則到
   庭陳稱：伊雖認識丙○○然根本無開過該贓車，亦不記得是否曾與丙○○共同至
    被告甲○○家中等詞；另證人王聖權到庭亦證稱伊認識被告甲○○與丁○○，但
    並不曾受被告甲○○之託，駕駛該贓車給被告丁○○等語。再查獲之員警傅學廷
    陳稱，當時除了車鑰匙外，並未查獲行車執照，而被害人郭維鋼則稱失竊時Ｒ５
    ─６６５８號自用小客車行照係放在車內，領車回去時車內並無行照等情。參以
    車牌號碼ＹＴ─１７７９號自用小客車為黑色車，而該贓車則為藍色，此分別有
    車籍作業系統查詢認可資料及贓物認領收據附卷可稽，被告甲○○於偵查中既稱
    ，伊知該車為高雄市車牌等語，足認對該車有相當之認知，是縱認被告甲○○確
    曾見得行車執照，然對該贓車所懸掛之車牌號碼ＹＴ─１７７９號行車執照上所
    示顏色，與實際贓車顏色不同，依其對車籍熟稔之程度，豈不知該車係屬來路不
    明之贓車，被告二人供詞非惟前後不一且相互推諉，企圖誤導偵查方向，以脫免
    罪責甚明，所辯顯不足採信，此外該車牌號碼Ｒ５─６６５８號自用小客車係郭
    維鋼失竊之物，此據郭維鋼陳述甚明，並有贓物認領收據附卷可稽等情，為其論
    據。
三、訊之被告甲○○、丁○○二人固不諱言收受使用上開自用小客車，然均堅決否認
    有何收受贓物犯行，被告甲○○辯稱：該車係伊向丙○○所借用，伊於借用該車
    時曾要求丙○○一併交付該車之行車執照，丙○○交付該車時亦確將行車執照置
    於該車內，伊實無從知悉該車係屬贓車等語；被告丁○○則以：伊係將其所有之
    三菱紅色跑車，與甲○○交換前述自用小客車駕駛，甲○○並未向伊告知該車係
    何人所有，伊亦不知該自用小客車係他人失竊之物等語。經查，車牌號碼Ｒ５─
    ６６５８號自用小客車係郭維鋼所有，於八十七年六月七日十四時許在台中市○○路遺失等情，業經郭維鋼於偵查中陳述綦詳，故該車為他人犯財產罪所得之贓
    物，固無疑義。次查，證人丙○○於八十八年四月二十八日偵訊中及本院審理時
    證稱不認識被告甲○○，亦未駕駛過原車牌號碼Ｒ５─６６５８號自用小客車，
    然於同年五月十四日偵查中，經被告甲○○當庭指認其即係出借上開車輛予甲○○之人後，則改稱被告甲○○曾向伊買過果苗，前次偵訊因觀看甲○○照片之時
    間過份匆促而未認出甲○○，另上開自用小客車係向乙○○所借等語，倘丙○○
    未曾駕駛該車，衡情當無可能知悉該車係借自乙○○，足見丙○○於八十八年四
    月二十八日偵訊中及本院審理時之證言與實情不符，同年五月十四日偵訊時之證
    述始足採信，從而被告甲○○供稱該車係向丙○○所借一節，尚非無據。又證人
    即台中縣警察局霧峰分局警員林岳鵬於本院審理時證稱：查獲上開贓車時，車上
    放有行照，車主並非被告二人，惟究係何人已不復記憶等語，是被告甲○○所辯
    丙○○於交付該車予伊時曾一併交付行車執照等語，應屬可採，雖被害人郭維鋼
    於警訊時陳稱：伊之行車執照隨該車一併遺失，車輛尋獲時已不見行車執照等語
    ，然該車當時係懸掛ＹＴ─１７７９號車牌，而該車牌所屬車輛之車主為「陳」
    正修，有車籍作業系統─查詢認可資料一件在卷可憑，此與被告甲○○於本院審
    理時供稱：伊印象中放置於該車內之行車執照車主姓「陳」一節相符，是以上述
    車內所放置者雖非真正車主之行車執照，然亦非無可能係竊取該車之人另竊得Ｙ
    Ｔ─１７７９號車牌及行車執照後一併放置於該車上，而被告甲○○既已要求車
    輛借用人提供該車之證件，足認其對確保借用車輛來源之正當已盡相當之注意，
    且本件並無其他證據可資認定被告甲○○對借得之車輛係贓物一事有所認識，尚
    難僅因其使用該車，即認其係知贓而故為收受。又被告甲○○將上開自用小客車
    交付被告丁○○以交換丁○○所有之三菱紅色跑車一節，為被告二人一致供明且
    互核相符，被告甲○○倘確實知悉前述自用小客車係屬贓物，徵諸常情，其使用
    該車理應力求隱密，斷無再將贓車借用他人，徒增犯行遭揭露之風險，此益徵被
    告甲○○對於前述自用小客車係贓物一事並非知情。綜上所述，本件並無明確證
    據可認被告甲○○係明知懸掛ＹＴ─１７７９號車牌之原車牌號碼Ｒ５─６６５
    ８號自用小客車為贓物而予收受，至被告丁○○係因與甲○○交換車輛駕駛，而
    自甲○○處取得該車使用，其前手對該車係贓物既非有所認識，更難認被告丁○○有何收受贓物之犯行，本件既不能證明被告二人犯罪，自應均為無罪之諭知。
據上論斷，應依刑事訴訟法第三百零一條第一項，判決如主文。
中      華      民      國      八十八      年    十    月    二十二    日
                                台灣台中地方法院刑事第四庭
                                    法  官    鍾  啟  煒
右正本證明與原本無異。
如不服本判決，應於判決送達後十日內向本院提出上訴狀，上訴於臺灣高等法院臺中
分院( 須附繕本 )。
                                          書記官
中    華    民    國      八十八      年       十      月     二十五    日


司法院資訊處製作；財團法人民間司法改革基金會備份。
